【裁判字號】    99,交簡附民上,4
【裁判日期】    991122
【裁判案由】    損害賠償
【裁判全文】
臺灣澎湖地方法院刑事附帶民事訴訟判決
上  訴  人  甲○○
被  上訴人  乙○○
上列當事人間請求損害賠償事件，上訴人對於中華民國99年9月8
日本院馬公簡易庭99年度馬交簡附民字第10號第一審判決提起上
訴，本院於民國99年11月8日辯論終結，判決如下：
    主      文
上訴駁回。
    事實及理由
甲、兩造之主張：
一、被上訴人於原審起訴主張：上訴人於民國98年9月4日晚間10
    時許，在澎湖縣馬公市○○路上，駕駛車號2312-GP號自小
    客車，過失撞傷被上訴人，致被上訴人受有腦震盪伴有暫時
    性意識喪失、氣腦、右顴骨及鼻骨骨折、臉及頭皮多處挫傷
    擦傷裂傷、右膝、右小趾、右手背擦傷、暈眩等傷害，而被
    上訴人因此支出醫療費用、看護費用，且有4個月期間無法
    工作，並受有非財產上之損害，爰依侵權行為法律關係，訴
    請上訴人賠償。並聲明：上訴人應給付被上訴人新臺幣（
    下同）589,699元，及自99年5月31日起至清償日止，按週年
    利率5%計算之利息。願供擔保請准宣告假執行。
二、原審對於被上訴人之請求，判決上訴人應給付134,884元及
    自99年6月8日起至清償日止，按週年利率5%計算之利息，並
    依職權為假執行之宣告，而駁回被上訴人其餘之請求。上訴
    人以本件車禍之發生，為被上訴人之過失，上訴人並無過失
    ，不應負損害賠償責任為由聲明不服，求為判決：原判決不
    利於上訴人部分廢棄；上開廢棄部分，請求駁回第一審之訴
    及假執行之宣告。被上訴人則聲明：請求駁回上訴。
三、按附帶民事訴訟之判決，應以刑事訴訟判決所認定之事實為
    據，刑事訴訟法第500條前段定有明文。本件上訴人於98年9
    月4日晚間10時55分許，駕駛車號2312-GP號自小客車，沿澎
    湖縣馬公市○○路南向北行駛，途經建國路16號前，本應注
    意車前狀況，採取必要之安全措施，且依當時情形，並無不
    能注意之情事，竟疏未注意車前狀況，適被上訴人在同向步
    行時，因該處人行道有障礙物且路旁停放汽車，被上訴人為
    求順暢，遂未依規定行走人行道，而繞行車道上，又未注意
    車輛之路權，以致遭上訴人駕車由後方不慎撞及，被上訴人
    遭受腦震盪伴有暫時性意識喪失、氣腦、右顴骨及鼻骨骨折
    、臉及頭皮多處挫傷擦傷裂傷、右膝、右小趾、右手背擦傷
    、暈眩等傷害之事實，業據本院99年度馬交簡字第73號、99
    年度交簡上第9號刑事判決認定在案。因此，本件附帶民事
    訴訟之判決，應以上述刑事判決認定之事實為據。
四、次按因過失不法侵害他人權利者，負損害賠償責任；汽車在
    使用中加損害於他人者，駕駛人應賠償因此所生之損害；而
    不法侵害他人之身體或健康者，對於被害人因此喪失或減少
    勞動能力或增加生活上之需要時，應負損害賠償責任；不法
    侵害他人身體、健康者，被害人雖非財產上之損害，亦得請
    求賠償相當之金額，民法第184條第1項前段、第191條之2、
    第193條第1項、第195條第1項分別定有明文。準此，被上訴
    人遭到上訴人駕車過失撞傷，訴請上訴人賠償，於法有據。
    經查：上訴人對於被上訴人因傷支出醫療費用90元之事實不
    爭執，並有被上訴人在原審提出之醫療費用單據為證，被上
    訴人此部分請求，自屬有據。又被上訴人因傷住院9天，業
    據行政院衛生署澎湖醫院（下稱澎湖醫院）回覆在卷，堪信
    為實，被上訴人雖未實際聘請看護支付費用，而由親屬代為
    照料，但此等情形，仍應適度評價為金錢（最高法院94年度
    台上字第1543號判決意旨參照）。因此，按照通常看護行情
    每日2千元計算，被上訴人主張因傷增加18,000元之看護需
    要，亦屬可採。另被上訴人主張傷後4個月期間喪失勞動能
    力之事實，為上訴人所不爭執，並有診斷證明書、澎湖醫院
    回函可查，應屬真正。而被上訴人既然本來有工作能力，則
    以基本勞工薪資評估被上訴人勞動能力之損失，應屬妥適，
    因認被上訴人此部分損失，應認定為69,120元（17280X4 ）
    。再被上訴人因本次事故，頭部、腦部受傷，住院9日，其
    中包含加護病房2日，出院後仍密集回診十餘次，又有數月
    無法工作，且因粉碎性骨折，傷及顏面神經血管及外顴，造
    成臉部輕微變形，日後可能有頭昏、頭痛等後遺症，有診斷
    證明書、澎湖醫院回函可查。故被上訴人所受傷害並非輕微
    ，且影響外貌及終身健康，當可認定。因此，被上訴人所受
    非財產上損害，以25萬元評價，應屬公允。綜上所述，被上
    訴人因本件交通事故所受之損害，合計金額為337,210元（
    90+18000+69120+250000）。
五、又按損害之發生或擴大，被害人與有過失者，法院得減輕賠
    償金額，民法第217條第1項定有明文。查本件事故之發生，
    上訴人有疏未注意車前狀況及採取必要安全措施之過失，被
    上訴人則有未依規定行走人行道，擅入車道，侵害上訴人路
    權之過失，業於刑事判決認定在案。則按照現場路權歸屬，
    並參酌刑案卷內臺灣省高屏澎區道路行車事故鑑定委員會鑑
    定意見，應認上訴人之過失為損害發生之次要因素，佔過失
    比例40％，被上訴人之過失則為損害發生之主要因素，佔過
    失比例60％，上訴人賠償金額得據此減輕60%，亦即上訴人
    賠償範圍應為134,884元。
六、綜上所述，被上訴人本於侵權行為法律關係，請求上訴人給
    付134,884元，及自起訴狀繕本送達翌日（即99年6月8日）
    起至清償日止，按週年利率5％計算利息，為有理由，應予
    准許。至於被上訴人逾此部分所為之請求，為無理由，應予
    駁回。是以，原審於上開應准許部分，判命上訴人如數給付
    ，並依職權宣告假執行，核無不合。上訴意旨指摘原判決不
    當，求予廢棄改判，為無理由，應予駁回其上訴。
七、據上論結：本件上訴為無理由，依刑事訴訟法第491條第9款
    ，民事訴訟法第449條第1項，判決如主文。
中    華    民    國    99    年    11    月    22    日
                  刑事庭  審判長法  官  管安露
                                法  官  陳順輝
                                法  官  李宛玲
以上正本證明與原本無異。
本判決不得上訴。
中    華    民    國    99    年    11    月    22    日
                                書記官  劉竹苞

司法院資訊處製作；財團法人民間司法改革基金會備份。
